【裁判字號】    97,上訴,1794
【裁判日期】    980331
【裁判案由】    重傷害
【裁判全文】
臺灣高等法院高雄分院刑事判決        97年度上訴字第1794號
上  訴  人  甲○○
即  被  告
            乙○○
                              箱
前列二人共同
選任辯護人  曾慶雲  律師
上  訴  人  丁○○
即  被  告
選任辯護人  陳世明  律師
上列上訴人等因重傷害案件，不服臺灣屏東地方法院96年度訴字
第1395號中華民國97年8 月14日第一審判決（起訴案號：臺灣屏
東地方法院檢察署96年度偵字第1669號），提起上訴，本院判決
如下：
    主  文
原判決撤銷。
甲○○、丁○○、乙○○共同犯傷害致重傷罪，甲○○處有期徒
刑玖年，丁○○、乙○○各處有期徒刑捌年。
    事  實
一、甲○○與蘇怡原為男女朋友關係，2 人分手後，甲○○猶
    難忘舊情，於民國95年9 月10日凌晨時分，甲○○得知蘇女
    與新交往之男友丙○○在高屏大橋旁河濱公園內約會，遂心
    生妒意，夥同丁○○、乙○○及數名不詳姓名之成年人持預
    先準備好之球棒，由甲○○、丁○○及綽號「鳥眼」之成年
    男子駕駛不詳車牌號碼之自用小客車，乙○○及其餘不詳姓
    名之成年人數人則分別騎乘不詳車牌號碼之機車數輛，前往
    河濱公園找尋蘇怡及丙○○尋釁。甲○○等人抵達該河濱
    公園時，發現蘇怡及丙○○2 人正欲駕駛車牌號碼2S-085
    5 號自用小客車離開河濱公園往屏東縣萬丹鄉之方向駛去，
    甲○○等人遂在該河濱公園往屏東縣萬丹鄉○○村○○○○
    段路旁撿拾磚塊後，駕駛或騎乘前揭交通工具尾隨在後；嗣
    於同日凌晨1 時50分許，雙方行經屏東縣萬丹鄉○○村○○
    路段時，甲○○、丁○○、乙○○、綽號「鳥眼」及該數名
    不詳姓名之成年人竟共同基於傷害之犯意聯絡，先對丙○○
    所駕駛之前揭車輛投擲磚塊，致發出巨大聲響並造成該車輛
    後車廂蓋凹陷，再驅車與丙○○所駕駛之車輛併行行駛，由
    甲○○大聲吆喝命令丙○○停車，丙○○因遽受攻擊，慌亂
    之際遂將車輛迴轉至對向車道以求躲避，惟甲○○等人仍不
    放棄，繼續追逐在後，並客觀上能預見磚塊乃質地堅硬具有
    一定重量之物，若對未關閉車窗之汽車砸以磚塊丟擲向駕駛
    人，將導致車輛失控駕駛人重傷害結果，但主觀上未能預見
    ，由上開某真實不詳姓名之成年機車騎士，對丙○○未關閉
    之車窗投擲磚塊入內因而擊中丙○○之頭部及左眼，造成丙○○當場血流如注，且因疼痛難耐，無力掌握方向盤而致其
    所駕駛車輛失控，撞擊路旁電線桿。甲○○、丁○○、乙○○以及上開不詳姓名之成年人見狀，仍未甘休，將丙○○自
    其駕駛之車輛中拖至車門邊，以球棒再度圍毆丙○○全身四
    處，經蘇怡數度制止，始罷手四散。丙○○因此受有頭部
    外傷併左額部顱骨骨折、蜘蛛網膜下腔出血、左額葉顱內出
    血、氣腦及腦挫傷、左眼挫傷併破裂、鼻骨骨折、顏面部眼
    眶骨左側骨折、顏面部撕裂傷7 公分及全身多處擦傷之傷害
    ，丙○○之左眼並於事後作左眼球內容物挖出術，而達嚴重
    減損該眼視能之重傷害程度，嗣警據報，因而循線查獲上情
    。
二、案經屏東縣警察局屏東分局移送臺灣屏東地方法院檢察署檢
    察官偵查起訴。
    理  由
壹、程序部分：
一、按刑事訴訟法第100 條之2 準用同法第100 條之1 第1 項之
    規定，司法警察（官）詢問犯罪嫌疑人，除有急迫情況，且
    經記明筆錄者外，應全程連續錄音；必要時，並應全程連續
    錄影。其立法目的，在於擔保犯罪嫌疑人對於詢問之陳述係
    出於自由意思及筆錄所載內容與其陳述相符，司法警察（官
    ）詢問犯罪嫌疑人如違背上開規定，其所取得之供述筆錄，
    究竟有無證據能力，應審酌人權保障及公共利益之均衡維護
    ，依比例原則認定之。但如犯罪嫌疑人之陳述係屬自白，同
    法第156 條第1 項已特別規定「被告之自白，非出於強暴、
    脅迫、利誘、詐欺、疲勞訊問、違法羈押或其他不正之方法
    ，且與事實相符者，得為證據」，則被告在警詢之自白如係
    出於自由意思而非不正之方法，且其自白之陳述復與事實相
    符，縱未經全程連續錄音，致詢問程序不無瑕疵，仍難謂其
    於警詢自白之筆錄無證據能力（最高法院97年度台上字第98
    7 號著有判決可供參照）。本件據證人即警員吳榮展於原審
    審理時證稱：95年10月2 日詢問甲○○的時候，沒有強迫他
    的意思，係在自由意識狀態下所為自由陳述，且當日甲○○
    之父親亦在偵訊室外面等語（見原審卷第135 頁），顯難認
    詢問之員警有何強暴、詐欺、脅迫等不正取供情事；雖被告
    甲○○於原審審理時陳稱：當日警察製作筆錄有半恐嚇的意
    思，如果不講的話，就像傳紙條，上載「不講的話就收押」
    等語（見原審卷第136 頁），然細繹當日警詢筆錄內容，確
    係詢問員警提示警卷第47頁證人蘇怡與被告甲○○電話交
    談之譯文後，被告甲○○方更改先前拒不吐實之態度，而陳
    述當日案發之經過（見警卷第9 頁以下），並再觀之被告甲○○所陳述之內容，亦非員警於紙條上所可能詳細記載而命
    被告甲○○陳述者，被告甲○○上開所陳顯不足採信，其當
    日警詢中所為之陳述應具任意性。是被告甲○○於95年10月
    2 日警詢時雖未全程錄音，但其之警詢供述既出於自由意志
    ，筆錄所載亦與其供述相符，並經其看過筆錄內容後簽名，
    該警詢之供述過程自無違法取供，依上開說明，自得為證據
    。
二、又刑事訴訟法上「證據排除原則」，係指將具有證據價值，
    或真實之證據因取得程序之違法，而予以排除之法則。然其
    所規範之對象，乃國家機關之行為，而非私人。故私人取得
    證據之效力，應視其有無不法，以及其所侵害對象之個人權
    利等加以判斷。又私人之錄音、錄影之行為所取得之證據，
    應受刑法第315條之1與通訊保障及監察法之規範，私人違反
    此規範所取得之證據，固應予排除，惟非基於不法目的而為
    之錄音、錄影，所取得之證據，即無證據排除法則之適用（
    最高法院94年度台上字第716 號判決意旨參照）。而無故以
    錄音、照相、錄影或電磁紀錄竊錄他人非公開之活動、言論
    或談話者處3 年以下有期徒刑、拘役或3 萬元以下罰金，刑
    法第315 條之1 第2 款定有明文；又通訊保障及監察法第24
    條第1項 規定：違法監察他人通訊者，處5 年以下有期徒刑
    ；惟同法第29條規定：監察他人之通訊，有下列情形之一者
    ，不罰：「三、監察者為一方或已得通訊之一方事先同意，
    而非出於不法目的者」，此乃因電話中通話之人對另方通話
    人就對話內容自無任何隱私或秘密之合理期待可言。且有關
    言論或談話之保護，通訊保障及監察法為刑法第315 條之1
    之特別規定，因此某行為在通訊及監察法認為係合法之監察
    行為，即非刑法的「無故」為之，不受處罰，故若符合通訊
    保障及監察法第29條之規定，而對他人之言論或談話為錄音
    行為，在刑法即不能認為係無故竊錄的行為。本件證人蘇怡
    與被告甲○○電話交談時，因為證人蘇怡為通訊一方，
    而此錄音是要當作本件被告甲○○犯行之佐證，並非出於不
    法目的，依該法第29條規定，證人蘇怡的竊錄行為不罰，
    因為通訊保障及監察法為刑法的特別規定，證人蘇怡的行
    為既為通訊保障及監察法不罰的行為，既非刑法第315 條之
    1 的「無故」行為，是難謂私人取得證據有不法之情形。且
    被告甲○○亦供承該錄音內容確為其本人與證人蘇怡之對
    話（見警卷第9 頁、偵卷第56頁），且觀諸該對話譯文之內
    容語意一貫，應無剪接之情，是該由證人蘇怡與被告甲○○間之私人錄音於本件訴訟乃有證據能力。
三、再按「除前3 條之情形外，下列文書亦得為證據：一、除顯
    有不可信之情況外，公務員職務上製作之紀錄文書、證明文
    書。二、除顯有不可信之情況外，從事業務之人於業務上或
    通常業務過程所須製作之紀錄文書、證明文書。三、除前二
    款之情形外，其他於可信之特別情況下所製作之文書。」此
    刑事訴訟法第159 條之4 定有明文。此係因公務員職務上製
    作之紀錄文書或證明文書，係公務員依職權所為，與其責任
    、信譽攸關，若有錯誤、虛偽，公務員可能因此擔負刑事及
    行政責任，且該等文書經常處於可能受公開檢查之狀態，其
    正確性及真實之保障極高；另從事業務之人在業務上或通常
    業務過程製作之上開文書，因係於通常業務上不間斷而規律
    之記載，一般均有會計等人員校對，記錄時亦無預見日後將
    作為證據之偽造動機，其虛偽之可能性較小，且如讓製作者
    以口頭方式在法庭上再重述過去之事實或數據，實際上有其
    困難，二者具有一定程度之不可代替性，是除非有顯不可信
    之情況外，上開公務文書或業務文書應均具有證據能力；又
    與上開公務文書或業務文書同具有可信性之官方公報、統計
    表、體育紀錄、學術論文及家譜等文書，除非均有顯不可信
    之情況外，基於同一理由，亦應具有證據能力。本件中華電
    信與和信電訊通聯記錄，均係電信公司經營業務關於通聯紀
    錄之紀錄文書，均係從事業務之人於業務上或通常業務過程
    所須製作之文書，經查亦無顯不可信之情況，上開文書應具
    有證據能力。又國軍高雄總醫院出具之診斷證明書與病歷，
    係專業醫師所開具，該醫院乃一具規模之醫院，有其規模，
    既係由專業醫師製作診斷書與病歷，應認係在可信之特別情
    況下所為，具有高度之信用性，依同法第159 條之4 第3 款
    之規定，得作為證據。
貳、實體部分
一、訊據上訴人即被告甲○○固坦承當日有與被告丁○○開車追
    隨被害人丙○○所駕駛之車，並命其停車等情，惟與上訴人
    即被告丁○○、乙○○均矢口否認有何重傷害或傷害致重傷
    犯行，被告甲○○辯稱：當日我並無與機車騎士等一同前往
    尋釁，被害人丙○○係不知何故自行碰撞電線桿，我亦無看
    到有人朝被害人丙○○丟擲磚塊，更無將業已受傷之被害人
    丙○○拖至車門邊毆打云云；被告丁○○辯稱：我一上車即
    睡覺，發生何事我全然不知，直至被甲○○叫醒來時，才知
    道被害人丙○○發生車禍，我並無將業已受傷之丙○○拖至
    車門邊毆打之情云云；被告乙○○則辯稱：當日我是去高屏
    大橋旁看賽車競技，直至被害人丙○○發生車禍後，甲○○
    方撥打電話請我前往幫忙救護，我到現場甲○○說已經叫救
    護車了，我即離開並無將業已受傷之被害人丙○○拖至車門
    邊毆打云云。惟查：
  (一)被害人丙○○與證人蘇怡於前述時間，駕駛車牌號碼2S-0
    855 號自用小客車離開河濱公園往屏東縣萬丹鄉○○○○○
    路途中，即發現被告甲○○所搭乘之自用小客車尾隨在後，
    被告甲○○並自車內大聲喝令2 人停車，被害人丙○○慌亂
    之際將車輛迴轉至對向車道以求躲避，迴轉之後即發現除被
    告甲○○所搭乘之自用小客車尾隨之外，另有數名機車騎士
    亦尾隨在後，並由上開某不詳姓名之成年人，對被害人丙○○未關閉車窗之小客車投擲磚塊擊中丙○○之頭部及左眼，
    丙○○當場血流如注，且因疼痛難耐，無力掌握方向盤而致
    所駕駛車輛失控，撞擊路旁電線桿，被告3 人及上開其餘不
    詳姓名成年人隨即上前，其中被告丁○○喝稱：不要裝死等
    語，並共同將其自所駕駛之車輛中拖至車門邊，以球棒再度
    圍毆其全身四處，造成其受有頭部外傷併左額部顱骨骨折、
    蜘蛛網膜下腔出血、左額葉顱內出血、氣腦及腦挫傷、左眼
    挫傷併破裂、鼻骨骨折、顏面部眼眶骨左側骨折、顏面部撕
    裂傷7 公分及全身多處擦傷之傷害，經證人蘇怡數度制止
    ，始罷手四散等情，業據證人即被害人丙○○、證人蘇怡
    於原審審理中結證明確（見原審卷第128 至134 頁），2 人
    所證情節互符，並有國軍高雄總醫院出具之診斷證明書與病
    歷、國軍高雄總醫院96年11月26日醫慈字第0960004772號函
    各1 份、照片共17張等附卷可稽。又證人蘇怡另於原審證
    稱：我對被告甲○○、丁○○比較熟，被告乙○○看過兩、
    三次等語（見原審卷第129 頁），故其指認被告3 人當日參
    與前揭犯行，顯無誤認之虞，應屬可信。
  (二)被告甲○○先於警詢中供稱：「大約於95年9月10日1時30分
    許，在屏東縣萬丹鄉○○村○○路上，遇到丙○○搭載蘇怡
    所駕駛之自小客車 (當時該車兩邊車窗均未搖上)， 我就
    喊蘇怡的名字與她打招呼，丙○○所駕駛之自小客車就煞
    車並迴轉，我就聽到撞擊聲」「我們在萬丹鄉社皮村駕車遇
    到丙○○及蘇怡」等語（見警卷第4 至第7 頁）；嗣於偵
    訊中則供稱：「往萬丹方向行進時，在社皮路上遇到蘇怡
    ，她跟一個男生開車」等語（見偵卷第55頁）；後於原審審
    理中又供稱：「（問：你們在哪個地方找到蘇？）蘇上班的
    地方」「（問：找到之後如何處理？）看到的時候，本來要
    開過去，之後她被一個男生載走，後來就沒有直接去找她，
    我就跟他們的車」等語（見原審卷第49頁背面），則關於當
    日被告甲○○所搭乘之上開車輛究竟係在何處見到被害人丙○○所駕駛之車輛？究竟有無自證人蘇怡所上班之南臺灣
    檳榔攤地點起即一路尾隨被害人丙○○所駕駛之車？其前後
    供述前後已有不符。另被告甲○○於原審審理中乃供稱我跟
    隨被害人丙○○所駕駛之車輛路途中並無看到有機車跟隨，
    亦無看到其他人丟被害人丙○○東西；然其亦於原審審理中
    供稱：「當日距離被害人車子僅5 、6 部車的距離，且當晚
    車流量還好，中途雖有跟丟，惟只有繞過就可以看到被害人
    車子，不會很久的時間，只有一下下，後來有跟上」等語（
    見原審卷第50頁背面、第51頁背面、第52頁背面），則其焉
    有可能在跟隨被害人丙○○所駕駛之車輛之路程中，完全沒
    有看到另有機車騎士隨後？亦未看到被害人丙○○被他人投
    擲磚塊？足證被告甲○○上開供述顯與常情有違，難以採信
    。且被告甲○○事後有向證人蘇怡承認其有罵白弟（即被
    告丁○○）當日不應該下車對被害人丙○○嗆聲說「假死嗎
    」，及亦自認當日係自己不對等事實，有證人蘇怡所提出
    為被告甲○○所不否認之95年9 月10日電話錄音譯文附卷可
    稽（見警卷第47頁）；且依譯文內容所載，被告甲○○確曾
    在電話中向證人蘇怡自承己過，顯見被告甲○○確有參與
    本件犯罪事實。
  (三)被告乙○○於警詢及偵訊中先供稱：「發生交通事故當時，
    我沒有在現場」「我不認識丙○○與蘇怡2 人，也沒有見
    過面」「我不認識甲○○、丁○○2 人，也沒有見過面」「
    （問：你是否於事故發生前在屏東市○○路遇到甲○○及丁○○？）沒有」等語（見警卷第17、18頁，偵卷第58頁）；
    惟於原審審理中卻改稱：「（問：是否認識被告甲○○、丁○○？）生意上來往，刺青認識的」「（問：95年9 月9 日
    或10日凌晨，當天有無看到被告甲○○，或者和甲○○有無
    接觸？）10點多在瑞光夜市，我在那邊買烤肉吃的東西」「
    （問：本件被害人車禍的事情是否知道？）知道」「（問：
    是否有在現場？）有」「（問：你是如何去現場？）甲○○
    打電話給我，幾點我沒有印象」「（問：後來你去現場看到
    什麼？）看到車子撞到電線桿」「（問：為何被告甲○○打
    給你？）他說他朋友出車禍，他需要幫忙」等語（見原審卷
    第53、54頁），被告乙○○對當日有無出現在案發現場、是
    否認識被告甲○○、丁○○以及證人蘇怡等情，前後供述
    已有不符，並與共同被告甲○○於警、偵訊中所陳稱：「當
    時車禍現場只有我及丁○○，以及對方丙○○及蘇怡在場
    」「我認識林志豐，但不知道他的年籍資料」「我當時只有
    跟丁○○而已，沒有其他人。」等語（見警卷第4 至第8 頁
    、偵卷第55頁）；證人蘇怡於原審審理中所結稱：「在庭
    的被告我認識他們有在現場」「另外一個（即被告乙○○）
    也是撞車之後出現在我面前，那個就沒有講什麼話，但是我
    認識他」「（問：誰拖下來打，這3 個有嗎？）甲○○拖下
    來打，其他兩個人也有一起打」「那邊很暗，路燈被我們撞
    斷了，認識的人比較熟，因為他們比較熟，另外兩個被告丁○○我比較熟，另外被告乙○○看過兩三次。」等語（見原
    審卷第128 頁背面、第129 頁），顯不相符。又被告丁○○
    先於警詢中供稱：我是先打電話給甲○○叫他到屏東市○○
    路載我回家等語（見警卷第13頁）；然於偵訊及原審審理中
    則改稱：係甲○○打電話約我去吃宵夜等語（見偵卷第56、
    57頁，原審卷第45頁背面），被告丁○○對當日如何與被告
    甲○○相約而上車，前後供述亦完全矛盾。又被告乙○○於
    原審審理中證稱：「當日晚間先於瑞光夜市遇到被告甲○○
    ，嗣12點多，我自河濱公園看競技賽車出場時再度遇到被告
    甲○○」等語（見原審卷第53頁），而被告甲○○則係稱當
    日係駕駛車輛自屏東市瑞光夜市往萬丹方向行駛（見偵卷第
    55頁）；然觀諸地圖上所顯示之相對位置，自屏東市瑞光夜
    市經高屏大橋旁後需「左彎」方能往萬丹方向行駛，而高屏
    大橋下之賽車競技場卻係位於往萬丹方向之相反方向，此有
    屏東縣警察局屏東分局97年5 月2 日屏警分偵字第09700100
    61號函所附之衛星照片以及奇摩地圖各1 份附卷可證（見原
    審卷第77至第82頁），顯見被告甲○○並無可能自屏東市瑞
    光夜市經高屏大橋旁往萬丹方向行駛之路途中，特別「右彎
    」至高屏大橋下之賽車競技場以「偶遇」被告乙○○，是被
    告乙○○、甲○○於原審審理中所稱兩人係在河濱公園附近
    偶遇云云，顯與事實不符；則被告3 人前後之證述不僅自相
    矛盾，彼此所述亦不相同，且與客觀常情與事實不符，其等
    證述之可信性自較上開證人即被害人丙○○、證人蘇怡上
    開證述為低，自難輕信。
  (四)按告訴人、證人之陳述有部分前後不符，或相互間有所歧異
    時，究竟何者為可採，法院仍得本其自由心證予以斟酌，非
    謂一有不符或矛盾，即應認其全部均為不可採信；尤其關於
    行為動機、手段及結果等之細節方面，告訴人之指陳，難免
    故予誇大，證人之證言，有時亦有予渲染之可能；然其基本
    事實之陳述，若果與真實性無礙時，則仍非不得予以採信，
    最高法院74年度台上字第1599號著有判例可資參照；本件辯
    護人雖以證人即被害人丙○○、蘇怡就案發當時究有多少
    機車、多少人追逐被害人丙○○所駕駛之車輛、被害人丙○○究竟有無看到何人持磚塊朝其丟擲等之指訴內容略有出入
    而彈劾其2 人證詞之可信度，然稽之證人丙○○、蘇怡於
    原審審理時距離案發已有近2 年之時間，況上開證述內容包
    括多少機車、多少人追逐等更係難以回憶之細節，已難苛求
    其等於審判詰問尚能清楚記憶2 年前究竟係「幾台機車」、
    「幾人」追逐之當時情形而據實陳述。又有時亦可能因先後
    負責訊（詢）問之人所提問之問題深淺不一，或有未就特殊
    細節詳予追究探問者，致其陳述內容呈現前後略有不符之情
    形，亦屬合理。又辯護人雖以證人丙○○究係看到何人丟擲
    磚塊前後指述不一，而認其證言不可採，惟證人丙○○於原
    審審理中已清楚結證稱「迴轉之後丟磚塊的人到底是誰丟的
    我就不清楚了」「我也不確定到底是騎車的人拿磚塊，還是
    開車的人丟磚塊。」等語（見原審卷第132 頁背面、第133
    頁背面），且衡情，案發當時被害人丙○○正因被被告多人
    開車追逐，急於擺脫而心情緊張，其不能詳細觀察究竟當時
    係開車的人抑或騎車的人朝其丟擲磚塊，自有可能；是依證
    人即被害人丙○○、證人蘇怡先後指證情節整體觀察，尚
    無存在重大顯著足以動搖基本事實之矛盾或明顯不合理之瑕
    疵可指，縱其細節方面尚有些許不符，然其基本事實之陳述
    ，與真實性無礙時，依上開說明，仍值採信。
  (五)觀諸國軍高雄總醫院出具之診斷證明書載明被害人之丙○○
    所受傷勢，除左眼挫傷併破裂外，另有頭部外傷併左額部顱
    骨骨折、蜘蛛網膜下腔出血、左額葉顱內出血、氣腦及腦挫
    傷、鼻骨骨折、顏面部眼眶骨左側骨折、顏面部撕裂傷7 公
    分及全身多處擦傷之傷害，衡情上開傷勢自無可能僅因被人
    投擲磚塊入內而致。且被害人丙○○雖有撞擊電線桿，然此
    應僅造成頭部部分之傷害，豈有可能亦造成全身多處擦傷之
    傷害結果？足證被告3 人辯稱並無將被害人丙○○拖至車門
    邊毆打等情，應屬卸責之詞，不足採信。另證人即當日開救
    護車前往救護之替代役男陳俊丞雖於原審審理中結證稱：「
    傷患當時在車子裡面」等語（見原審卷第44頁），惟其另亦
    證稱：「我們一個月大約有150 件，一年有1,000 多件，所
    以我不可能記得」「當時車門邊的狀況我沒有印象，我去的
    時候，我沒有開到門，我的工作就是把擔架拿下來」「（問
    ：是誰開門的？）不知道，我沒有去開車門。」等語（見原
    審卷第43、44頁），足證其當時並無接近車門邊，對於被害
    人丙○○究竟在車子裡面抑或已拖至車門邊之記憶自可能有
    誤，且其對於距離審理期日已有1 年半餘之案發情況自難以
    完全記憶清楚，不得僅以其之證述遽認被害人丙○○並無被
    被告等人拖往車門邊毆打。
  (六)再按以自己共同犯罪之意思，參與實施犯罪構成要件以外之
    行為，或以自己共同犯之意思，事先同謀，而由其中一部分
    人實施犯罪之行為者，均為共同正犯，業經大法官會議第10
    9 號解釋闡釋明確；再按共同實施犯罪行為之人，在合同意
    思範圍以內，各自分擔犯罪行為之一部，相互利用他人之行
    為，以達其犯罪之目的者，即應對於全部所發生之結果，共
    同負責。共同正犯之成立，祇須具有犯意之聯絡，行為之分
    擔，既不問犯罪動機起於何人，亦不必每一階段犯行，均經
    參與。意思之聯絡並不限於事前有所謀議，即僅於行為當時
    有共同犯意之聯絡者，亦屬之，且其表示之方法，亦不以明
    示通謀為必要，即相互間有默示之合致，亦無不可（最高法
    院28年上字第3110號、34年上字第862 號、73年台上字第23
    64號分別著有判例）。又按現行刑法關於正犯、從犯之區別
    ，係以其主觀之犯意及客觀之犯行為標準，凡以自己犯罪之
    意思而參與犯罪，無論其所參與者是否係犯罪構成要件之行
    為，皆為正犯，其以幫助他人犯罪之意思而參與犯罪，其所
    參與者，苟係犯罪構成要件之行為，亦為正犯，必以幫助他
    人犯罪之意思而參與犯罪，其所參與者又為犯罪構成要件以
    外之行為，始為從犯。故共同實施犯罪行為之人，在合同意
    思範圍以內，各自分擔犯罪行為之一部，相互利用他人之行
    為，以達其犯罪之目的者，即應對於全部所發生之結果，共
    同負責（最高法院92年度台上字第5407號判決參照）。查本
    件雖無證據證明係被告3 人對被害人丙○○所駕駛之車輛投
    擲磚塊，其中一塊尚且造成被害人丙○○一目視能嚴重毀損
    之重傷害；然當日確係被告甲○○於事情發生前，先行打電
    話給證人蘇怡問她現在於何處，她告知「在高屏大橋河濱
    公園內」，於是被告甲○○與被告丁○○即駕車、被告林志
    豐等人則騎乘機車，在河濱公園等被害人丙○○開車離開後
    ，被告甲○○就駕車尾隨在其等的自小客車後面，而被告甲○○係先前在屏東市○○路上遇到被告林志豐等人，被告甲○○就告訴被告乙○○其與證人蘇怡的感情糾紛，於是被
    告等人就一起前往，至於投擲被害人丙○○之磚塊則係上開
    等人於河濱公園往社皮方向的路旁撿拾等情，業據其於警詢
    時供述明確（見警卷第9 至11頁）。是本次受邀前往之被告
    丁○○、乙○○均應知悉被告甲○○係欲前往尋找證人蘇怡
    談判。另被告乙○○及其餘不詳姓名之成年人係一同騎車
    並與提議之被告甲○○同行一路尾隨被害人丙○○所駕駛之
    車輛在後，並於被害人丙○○撞擊路旁電線桿後，一同出現
    在證人蘇怡面前，機車與被告甲○○所搭乘之汽車亦停放
    一處一情，亦經證人蘇怡於原審審理中結證明確（見原審
    卷第128 頁背面、第131 頁背面）；再衡以被告甲○○於原
    審亦坦承當日晚間該路段之車流量不大等語（見原審卷第52
    頁背面），則證人蘇怡自無錯認上開情況之理；足證被告
    丁○○、乙○○不僅知悉當晚尾隨被害人丙○○之原因，亦
    參與投擲磚塊、打人無訛，是縱無證據證明被告3 人有親自
    向被害人丙○○投擲磚塊之行為，然其等既係本於共同犯罪
    之意思，參與上開行為，依前開大法官會議解釋及最高法院
    判決意旨，仍應負共同正犯之責。
  (七)綜上所述，被告3 人上開所辯，顯均係事後卸責之詞，殊無
    足採，本件事證明確，被告等之犯行均堪認定。
二、按重傷罪之成立，必須行為人原具有使人重傷害之故意始為
    相當，若其僅以普通傷害之意思而毆打被害人，雖發生重傷
    害之結果，亦係刑法第277條第2項後段普通傷害之加重結果
    犯，祇應成立傷害致重傷罪，不能以刑法第278條第1項之重
    傷罪論科（最高法院59年度台上字第1746號判例參照）。查
    本件被告甲○○等3 人與被害人丙○○彼此間並無深仇大恨
    ，僅因被告甲○○見被害人丙○○與其前女友蘇怡共同駕
    車出遊，心生妒意，即招集被告丁○○、乙○○及數名不詳
    姓名之成年人欲與丙○○尋釁談判，且僅攜帶球棒、磚塊等
    兇器，並無鋒利之銳器，難認被告等人有重傷被害人之動機
    ，本件純係爭風吃醋所引起之鬥毆，被告等人於行為時應僅
    有傷害之犯意，然磚瑰堅硬並有一定之重量，以之擲擊高速
    行駛之駕駛人，對所欲攻擊傷害之部位難以精準掌握，且以
    磚塊之重量，加上車輛之速度，攻擊之力道，必甚為強大，
    有可能發生重傷害之結果，此為一般人在客觀上所能預見之
    情形，被告等主觀上卻未預見，以磚塊投擲高速行駛之被害
    人，至被害人丙○○因車窗未關閉遭投擲磚塊入內因而擊中
    左眼，造成蜘蛛網膜下腔出血、左眼挫傷併破裂，並於事後
    作左眼球內容物挖出術，而達嚴重減損該眼視能之重傷害程
    度，並非主觀上預見此可能導致被害人重傷害之結果，又被
    告等之傷害行為與被害人之重傷害結果間確有相當因果關係
    。是核被告甲○○、丁○○、林志豐所為，均係犯刑法第27
    7 條第2 項後段之普通傷害致重傷罪，公訴人以刑法第278
    條第1 項之重傷罪起訴，尚有未恰，惟其基本社會事實相同
    ，爰予變更起訴法條；被告3 人與其餘數名不詳姓名之成年
    人間就上開傷害犯行，有犯意聯絡及行為分擔，且客觀上均
    能預見發生重傷害之結果而主觀上未預見，皆為共同正犯。
三、原審對被告甲○○、丁○○、林志豐予以論罪科刑，固非無
    見，惟查本件被告甲○○等3 人與被害人丙○○彼此間並無
    深仇大恨，僅因被告甲○○見被害人丙○○與其前女友蘇怡
    共同駕車出遊，心生妒意，即招集其餘被告等人欲與丙○○進行談判，且僅攜帶球棒、磚塊等兇器，並無鋒利之銳器
    ，難認被告等人有重傷被害人之動機，被告等人於行為時應
    僅有傷害之犯意，應僅成立犯刑法第277 條第2 項後段之普
    通傷害致重傷罪，已如前述，原審遽論以刑法第278 條第1
    項之重傷罪，尚有未合，被告甲○○、丁○○、林志豐上訴
    意旨，仍執陳詞，否認犯罪，雖無理由，惟原判決既有上開
    可議，仍應由本院將原判決予以撤銷改判；審酌被告甲○○
    僅因見被害人丙○○與其前女友蘇怡共同駕車出遊，心生
    妒意，即招集其餘被告等人驅車追逐被害人丙○○與證人蘇
    怡，且持磚塊丟擲，並於被害人丙○○已經血流如注撞擊
    電線桿後，仍持球棒毆打被害人丙○○，公然挑釁公權力，
    並致被害人丙○○一目全毀之嚴重傷害，無端遭受生命危險
    ，且對社會安全威脅甚大，惡性非輕，及被告等人犯後猶飾
    詞圖卸，未曾賠償被害人損害，毫無悔意，且被告甲○○係
    邀約者，被告丁○○與乙○○乃被邀前往始參與犯案等一切
    情狀，分別量處如主文第2 項所示之刑。被告等人所持以毆
    打被害人丙○○之球棒數支等物品，並未扣案，且無證據證
    明係被告或共犯所有，爰均不另宣告沒收。
據上論斷，應依刑事訴訟法第369條第1項前段，第364條，第299
條第1項前段，第300條、刑法第28條、第277條第2項後段，判決
如主文。
本案經檢察官彭南雄到庭執行職務。
中    華    民    國    98    年    3    月  31    日
                  刑事第三庭    審判長法  官   周賢銳
                                      法  官   施柏宏
                                      法  官   黃憲文
以上正本證明與原本無異。
如不服本判決應於收受本判決後10日內向本院提出上訴書狀，其
未敘述上訴理由者，並得於提起上訴後10日內向本院補提理由書
狀（均須按他造當事人之人數附繕本）「切勿逕送上級法院」。
中    華    民    國    98    年    3    月  31    日
                                      書記官   施耀程
附錄本件判決論罪科刑法條：
中華民國刑法第277條第2項
犯前項之罪因而致人於死者，處無期徒刑或7 年以上有期徒刑；
致重傷者，處3 年以上10年以下有期徒刑。


司法院資訊處製作；財團法人民間司法改革基金會備份。
